【裁判字號】    98,訴,1447
【裁判日期】    981208
【裁判案由】    分配表異議之訴
【裁判全文】
臺灣臺北地方法院民事判決              98年度訴字第1447號
原      告  丙○○
訴訟代理人  吳秀菊律師
被      告  甲○○
訴訟代理人  馮馨儀律師
            陳和貴律師
            楊益昇律師
上列當事人間分配表異議之訴事件，本院於民國98年11月24日言
詞辯論終結，判決如下：
    主  文
原告之訴駁回。
訴訟費用由原告負擔。
    事實及理由
壹、程序方面：
一、按原告於判決確定前，得撤回訴之全部或一部。但被告已為
    本案之言詞辯論者，應得其同意。訴之撤回應以書狀為之。
    但於期日，得以言詞向法院或受命法官為之。民事訴訟法第
    262條第1項、第2項定有明文。本件原告起訴時，係以乙○
    ○、甲○○2人為被告，嗣於審理中，原告當庭撤回被告乙
    ○○之訴，並經被告乙○○當庭表示同意（見本院卷民國98
    年8月26日言詞辯論筆錄），核與前開規定相符，自應予准
    許。
二、按債權人或債務人對於分配表所載各債權人之債權或分配金
    額有不同意者，應於分配期日1日前，向執行法院提出書狀
    ，聲明異議。執行法院對於前條之異議認為正當，而到場之
    債務人及有利害關係之他債權人不為反對之陳述或同意者，
    應即更正分配表而為分配。異議未依前項規定終結者，應就
    無異議之部分先為分配。依前條第1項更正之分配表，應送
    達於未到場之債務人及有利害關係之他債權人。前項債務人
    及債權人於受送達後3日內不為反對之陳述者，視為同意依
    更正分配表實行分配。其有為反對陳述者，應通知聲明異議
    人。異議未終結者，為異議之債權人或債務人，得向執行法
    院對為反對陳述之債權人或債務人提起分配表異議之訴。聲
    明異議人未於分配期日起10日內向執行法院為起訴之證明者
    ，視為撤回其異議之聲明；經證明者，該債權應受分配之金
    額，應行提存。前項期間，於第40條之1有反對陳述之情形
    ，自聲明異議人受通知之日起算。強制執行法第39條、第40
    條、第40條之1、第41條第1項、第3項、第4項分別定有明文
    。又按強制執行程序中，債權人或債務人對於分配表聲明異
    議，其他債權人或債務人於分配期日未到場，執行法院未依
    聲明異議更正分配表，而將聲明異議狀送達其他債權人及債
    務人，其他債權人或債務人就聲明異議為反對陳述者，聲明
    異議人對反對陳述之其他債權人或債務人提起分配表異議之
    訴，應類推適用強制執行法第41條第4項規定，亦即聲明異
    議人對其他債權人或債務人提起異議之訴之10日期間，應自
    受執行法院通知有反對陳述之日起算，而非自分配期日起算
    （最高法院88年度台抗字第191號參照）。本院96年度執字
    第51751號清償債務強制執行事件，於98年1月8日製作分配
    表，並定於98年3月26日分配，原告即上述執行事件債權人
    於98年3月3日對上述分配表提出異議，經本院執行處於98
    年3月11日將原告之異議通知其他債權人及債務人，被告即
    上述執行案件債權人於98年3月19日具狀為反對之陳述，經
    本院執行處於98年3月31日將被告之反對陳述通知原告，於
    98年4月7日送達原告，而原告則於98年4月10日提起本件分
    配表異議之訴，原告提起本訴，自合於上述規定。
貳、實體方面
一、原告起訴主張：
（一）按強制執行法第39條規定：「債權人或債務人對於分配表
      所載各債權人之債權或分配金有不同意者，應於分配期一
      日前，向執行法院提出書狀，聲明異議。」，又同條第41
      條規定：「異議未終結者，為異議之債權人或債務人，得
      向執行法院對為反對陳述之債權人或債務人起分配表異議
      之訴。」．．．「聲明異議人未於分配期日起十日內向執
      行法院為前二項起訴之證明者，撤回其異議之聲明，經證
      明者，該債權應受分配之金額，應行提存。」。
（二）原告持有本院96年度執字第51751號強制執行事件債務人
      羅宗勝所簽發票面金額合計為新台幣（下同）3,117,000
      元之支票3紙（票面金額各為1,200,000元、857,000元、
      1,060,000元，發票日為96年2月15日、96年3月27日、95
      年11月10日、付款人均為台北市第一信用合作社民生分社
      ），證明債務人對原告確有上開票據及借款債務存在，原
      告針對上開票據債權，業於97年5月4日已提示支票影本向
      本院民事執行處陳報並聲明參與分配，又針對系爭債權，
      原告業於97年10月8日向台灣士林地方法院提起給付借款
      之訴訟，且已於98年3月25日取得台灣士林地方法院民事
      庭97年訴字第1578號判決書在案，由於債務人羅宗勝己無
      其他財產可供執行，若本院未將上述債權列入分配表，恐
      屆時原告上開債權將無法獲償；且本院執行法院於97 年7
      月10日北院隆96執甲字第51751號分配表亦曾將上開債權
      列入至上開期日之分配表第15、16、17項，如今卻完全剝
      奪上開債權之分配權利，僅在98年1月8日北院隆96執甲字
      第51751號分配表表1及表2均只列入合計為100萬元（乃二
      筆各50萬元假扣押債權之合計）之假扣押債權（分配表表
      二編號18、19），顯與事實不合，原告為此曾向執行法院
      聲明異議，惟遭被告為反對之陳述，故本件實有依法提起
      本件分配表異議之訴之必要。
（三）本件原告於本院上述強制執行程序拍賣之前，已針對系爭
      債權聲請支付命令（即臺灣士林地方法院96年1月31日核
      發之支付命令），並以臺灣士林地方法院之95年裁全字第
      6968裁定聲請假扣押，因強制執行程序併案之緣故，應認
      為原告已經針對系爭債權為聲請強制執行之意思表示或有
      參與分配之意思，故本院執行法院於97年7月10日之分配
      表，應將上開債權列入分配。
（四）聲明：（1）本院96年度執甲字第51751號98年1月8日分配
      表，就原告所分配的表2編號18、19合計為1,000,000元之
      債權額，應增加為3,117,000元。（2）訴訟費用由被告負
      擔。
二、被告則抗辯：
（一）原告並未於本院96年度執甲字第51751號強制執行事件中
      ，就系爭3,117,000元債權依法聲明參與分配並提出執行
      名義，且上開債權與執行事件98年1月8日分配表中所列之
      假扣押債權並非同一債權，故原告不得將其所主張之票據
      債權計3,117,000元，列入本院於98年2月12日所製作之分
      配表中。
（二）按有執行名義之債權人聲明參與分配時，應提出該執行名
      義之證明文件，強制執行法第34條第1項定有明文。次按
      ，他債權人參與分配者，應於標的物拍賣、變賣終結或依
      法交債權人承受之日一日前，以書狀聲明之；逾前項期間
      聲明參與分配者，僅得就前項債權人受償餘額而受清償，
      強制執行法第32條第1項及第2項分別定有明文。原告於本
      件起訴狀內略稱其已於97年5月4日提示支票影本聲明參與
      分配云云，惟查，其所檢附之原證2陳報狀所載之日期係
      為97年12月10日，顯與原告之主張不符，且細譯原證2之
      內容，僅為原告說明其主張債權金額之計算方式，並非聲
      明參與分配，亦未檢附可據以聲請強制執行之執行名義。
      又原告另稱其票據債權係於98年3月25日取得臺灣士林地
      方法院之民事判決云云，則在其所稱之聲明參與分配之時
      ，原告就該票據債權顯無執行名義，其自不能聲明參與分
      配甚明。更何況，系爭執行事件之標的物係於97年4月24
      日拍定，故縱認原告係於97年5月4日聲明參與分配之主張
      屬實，其亦顯在標的物拍定後始聲明參與分配，故其聲明
      參與分配亦非合法。另原告假扣押債權合計100萬元之部
      分（執行名義為臺灣士林地方法院95年度裁全字第6898號
      及同法院96年度裁全字第182號假扣押裁定），因已於臺
      灣士林地方法院96年度執助字第2689號強制執行事件中獲
      得清償完畢，其自不得於系爭執行事件中受分配，附此說
      明。綜上所述，原告既然就其所主張之票據債權並未依法
      聲明參與分配並提出「執行名義」，則系爭分配表自不得
      將其所主張之票據債權金額列記債權額，故原告所提起之
      本件分配表異議之訴在法律上顯無理由。
（三）原告雖主張其前已聲請假扣押強制執行程序，應認為已為
      併案，故應認為原告已有聲請強制執行之聲請或參與分配
      之意思表示云云。然原告在系爭強制執行拍賣期日（97年
      4月24日）前，並未提出原證13、14之執行名義據以聲請
      強制執行，且原告針對系爭強制執行併案部分與原證13、
      14之債權並無關係，非同筆債權，執行法院於原告提出上
      開3張票據後，未予審核是否係同筆債權或有無提出執行
      名義，即將其列入分配，應有違誤。故原告主張於本院96
      年度執甲字第51751號98年1月8日分配表，就原告所分配
      的表2編號18、19合計為100萬元之債權額，應增加為3,11
      7,000元，並無理由。
（四）聲明：（1）原告之訴駁回。（2）訴訟費用由原告負擔。
三、兩造不爭執及爭執之事項：
（一）不爭執事項：
（1）原告對本院96年度執字第51751號清償債務強制執行程序之
     債務人羅宗勝共有合計為3,117,000元之借款及票據債權，
     原告並持有羅宗勝所簽發，票面金額各為1,200,000元、85
     7,000元、1,060,000元，發票日為96年2月15日、96年3月2
     7日、95年11月10日、付款人均為台北市第一信用合作社民
     生分社支票3紙。
（2）就上開借款及票據債權，原告於98年3月25日取得台灣士林
     地方法院97年訴字第1578號判決書及確定證明書在案。
（3）本院96年度執字第51751號清償債務強制執行事件，債權人
     安泰商業銀行股份有限公司聲請就債務人羅宗勝所有坐落
     台北市中山區○○○○段108地號土地及其上同段3912建號
     建物為強制執行拍賣，於97年4月24日拍定，並就該拍賣價
     金11,824,599元進行分配。
（4）本院於97年7月10日北院隆96執甲字第51751號分配表曾將
     上述系爭3,117,000元之票據債權列入至97年7月10日分配
     表第15、16、17項。
（5）本院執行處96執甲字第51751號98年1月8日就原告對債務人
     羅宗勝部分之分配表編號18、19合計只列1,000,000元之假
     扣押債權額。
（二）爭執事項：
（1）原告是否已合法將系爭票據債權金額為3,117,000元聲請參
     與分配？
（2）原告主張系爭分配表表二編號18、19債權應增加為3,117,0
     00元，是否有理由？
四、得心證之理由：
（一）上列不爭執事實，業據本院調閱96年度執字第51751號清
      償債務強制執行卷核閱屬實，自可信為真實。
（二）按因強制執行所得之金額，如有多數債權人參與分配時，
      執行法院應作成分配表，並指定分配期日，於分配期日五
      日前以繕本交付債務人及各債權人，並置於民事執行處，
      任其閱覽。他債權人參與分配者，應於標的物拍賣、變賣
      終結或依法交債權人承受之日一日前，其不經拍賣或變賣
      者，應於當次分配表作成之日一日前，以書狀聲明之。逾
      前項期間聲明參與分配者，僅得就前項債權人受償餘額而
      受清償；如尚應就債務人其他財產執行時，其債權額與前
      項債權餘額，除有優先權者外，應按其數額平均受償。強
      制執行法第31條、第32條分別定有明文。另按有執行名義
      之債權人聲明參與分配時，應提出該執行名義之證明文件
      。依法對於執行標的物有擔保物權或優先受償權之債權人
      ，不問其債權已否屆清償期，應提出其權利證明文件，聲
      明參與分配。強制執行法第34條第1項、第2項亦有規定。
      故強制執行程序，債權人就債務人所有財產經拍賣之價金
      聲請參與分配，應於該拍賣標的物拍賣、變賣終結或依法
      交債權人承受之日一日前為之，且如非就該拍賣標的物有
      優先受償權利之債權人，應提出執行名義為之。
（三）查本院96年度執字第51751號清償債務強制執行事件，就
      債務人羅宗勝所有坐落台北市中山區○○○○段108地號土
      地及其上同段3912建號建物為強制執行拍賣，而於97年4
      月24日拍定之事實，已如前述，則依據上述強制執行法之
      參與分配規定，原告即債務人羅宗勝之債權人欲就上述債
      務人羅宗勝之執行標的為參與分配，應於97年4月24日拍
      賣終結之日一日前為之，始為合法之參與分配；然原告即
      債權人就上述拍賣標的聲明參與分配之日，依據本院96年
      度執字第51751號清償債務強制執行事件卷內資料所載，
      係於97年6月18日，有原告提出於上述執行卷宗內之書狀
      及支票影本4紙在卷可據，原告就上述執行事件聲明參與
      分配之日，顯已逾得參與分配之時點，可資確定，自未符
      合上述參與分配之規定。
（四）又按對於已開始實施強制執行之債務人財產，他債權人再
      聲請強制執行者，已實施執行行為之效力，於為聲請時及
      於該他債權人，應合併其執行程序，並依強制執行法第31
      條、第32條所規定參與分配之規定辦理，強制執行法第33
      條另有明文。另因執行假扣押收取之金錢，及依分配程序
      應分配於假扣押債權人之金額，應提存之，強制執行法第
      133條復有規定。故依上開規定，金錢債權終局執行之財
      產，曾經他債權人聲請假扣押執行者，就假扣押部分，應
      視為參與分配，而參與分配之債權金額，應以假扣押債權
      人所主張而未逾假扣押裁定所准許之假扣押債權額度內為
      準，蓋聲請假扣押執行之債權，債權人原得於假扣押裁定
      所准許假扣押債權金額額度內自行主張，又假扣押執行費
      亦以債權人所聲請之債權金額為計算，故其後為終局執行
      而為分配時，自應以假扣押債權人所主張假扣押執行債權
      金額為依據，而為分配表之製作。查原告雖另主張其於本
      院上述強制執行程序拍賣之前，已針對系爭債權聲請臺灣
      士林地方法院於96年1月31日核發支付命令，並以臺灣士
      林地方法院之95年裁全字第6968裁定聲請假扣押，原告已
      經針對系爭債權為聲請強制執行之意思表示或有參與分配
      之意思云云。惟查，原告前聲請就債務人羅宗勝所有坐落
      台北市中山區○○○○段108地號土地及其上同段3912建號
      建物為假扣押，其執行名義為台灣士林地方法院95年度裁
      全字第6898號、96年度裁全字第182號假扣押裁定，且原
      告僅就對債務人羅宗勝之債權額總額為1,000,000元聲請
      假扣押，經本院就上述不動產之假扣押執行，併入本院91
      年度執全字第2036號執行程序之事實，業據本院調閱本院
      96年度執全助字第455號、96年度執全字第339號卷可據；
      則原告前既僅主張假扣押債權為1,000,000元，而聲請對
      債務人羅宗勝之上述不動產為假扣押執行，其後債務人羅
      宗勝之上述不動產拍定後，為拍賣價金之分配，原告即假
      扣押債權人所能主張之參與分配債權金額，自以假扣押執
      行時所主張之債權金額為限，故原告主張於假扣押執行債
      權金額外，另外請求本院96年度執甲字第51751號98年1月
      8日分配表，應增列假扣押執行所主張假扣押債權金額外
      之2,117,000元，亦列入分配，即屬無據，而不應准許。
（五）綜上所述，原告於本院96年度執字第51751號清償債務強
      制執行事件，其參與分配既已逾越得參與分配之時點，又
      其假扣押債權，與其所主張系爭債務人羅宗勝所簽發之支
      票3紙無關，則原告主張上述借款及票據債權共計3,117,0
      00元，應列入本院96年度執甲字第51751號98年1月8日分
      配表，且原告所分配的表2編號18、19合計為1,000,000元
      之債權額，應增加為3,117,000元，並無理由，其請求應
      予駁回。
（六）至於本院執行處於97年7月10日北院隆96執甲字第51751號
      分配表曾將上述系爭3,117,000元之票據及借款債權列入
      至97年7月10日分配表第15、16、17項，而後於98年1月8
      日北院隆96執甲字第51751號分配表表1及表2只列入合計
      為1,000,000元之假扣押債權，係執行處更正原分配表之
      錯誤，要非謂原告已取得3,117,000元之分配權利，在此
      敘明。
五、本件判決基礎已臻明確，兩造其餘攻擊防禦方法及舉證，於
    判決結果無影響，毋庸一一論列，附此敘明。
六、結論：本件原告之訴並無理由，依民事訴訟法第78條，判決
    如主文。
中    華    民    國    98    年    12    月    8    日
                  民事第五庭    法  官  陳杰正
以上正本係照原本作成
如對本判決上訴，須於判決送達後20日內向本院提出上訴狀
中    華    民    國    98    年    12    月    8    日
                                書記官  王怡屏

司法院資訊處製作；財團法人民間司法改革基金會備份。
